【裁判字號】    95,交聲,658
【裁判日期】    950928
【裁判案由】    交管條例聲異
【裁判全文】
臺灣板橋地方法院交通事件裁定         95年度交聲字第658號
原處分機關  交通部公路總局臺北區監理所蘆洲監理站
異  議  人
即受處分人  甲○○
上列受處分人因違反道路交通管理處罰條例事件，對於交通部公
路總局臺北區監理所蘆洲監理站中華民國95年4 月12日所為之處
分（原處分案號：北監蘆字第裁46－C00000000 號），聲明異議
，本院裁定如下：
    主  文
異議駁回。
    理  由
一、按道路交通管理處罰條例所稱之之汽車，包括機器腳踏車，
    修正前道路交通管理處罰條例第3 條第8 款已有明定。次按
    汽車駕駛人，駕駛汽車有違反本條例之行為，經交通勤務警
    察制止時，拒絕停車接受稽查而逃逸者，除按各該條規定處
    罰外，處新臺幣三千元以上六千元以下罰鍰；而汽車駕駛人
    ，駕駛汽車違反道路交通管理處罰條例第60條第1 項規定者
    ，除應依該條所規定之罰鍰處罰外，並記違規點數一點，修
    正前道路交通管理處罰條例第60條第1 項、第63條第1 項第
    1 款亦分別定有明文。
二、本件異議人即受處分人甲○○騎乘其所有之車牌號碼AZY-06
    9 號重型機車，於民國94年12月14日上午10時22分許，在臺
    北縣三重市○○街（裁決書誤載為溪尾街，應予更正），因
    未戴安全帽、逆向行駛安慶街（未依規定戴安全帽、不按遵
    行之方向行駛兩部分，未據聲明異議），經警攔停拒絕停車
    接受稽查，而為臺北縣政府警察局交通警察隊三重分隊警員
    乙○○以受處分人所有之機車有違反修正前道路交通管理處
    罰條例第60條第1 項規定之事實製單逕行舉發，嗣將舉發通
    知單送達於受處分人後，受處分人於舉發通知單上所載之應
    到案日期前向原處分機關提出申訴，經原處分機關函請舉發
    機關調查結果，仍認受處分人騎乘機車有前開違規行為，原
    處分機關乃於95年4 月12日依修正前道路交通管理處罰條例
    第60條第1 項、第63條第1 項第1 款（裁決書漏引第1 款，
    應予補正）、修正前違反道路交通管理事件統一裁罰基準表
    之規定，裁處異議人罰鍰新臺幣六千元，並記違規點數一點
    。
三、訊據受處分人固坦承於上揭時間確有騎乘其所有之車牌號碼
    AZY-069 號重型機車行經上開路段，有未戴安全帽及逆向行
    駛之事實，惟矢口否認有何經交通勤務警察制止時，拒絕停
    車接受稽查而逃逸之違規事實，辯稱：伊並不否認有於上揭
    時地騎乘機車未戴安全帽、逆向行駛安慶街單行道之事實，
    但因時年七十四歲，兩耳患有重聽，事發當時警員係躲在巷
    口，並未出面舉手或出聲喝令伊停車受檢，而是伊偶然瞥見
    警員躲在巷口，便立即改正違規行為順向停車，故未聞警員
    當時有何制止行為，並無拒絕攔檢而逃逸之情；遭警察舉發
    當天天氣很冷，伊沒戴安全帽，是戴毛線帽禦寒，伊係騎機
    車去運動，回到家後，發現家門前沒地方停車，就改停到屋
    後的巷弄內，停好機車後才看到警察，當時警察也沒有看伊
    的駕照、行照，後來伊跟警察打招呼要解釋理由時，就被警
    察以「來不及了、不用說」拒絕，伊才回道「開單就開單，
    沒什麼了不起」，結果警察就開了三張紅單給伊，有未戴安
    全帽、闖單行道及拒絕停車接受稽查云云。然查，受處分人
    騎乘上述機車於前揭時地經警攔停卻拒絕停車接受稽查而逃
    逸之事實，業據證人即目睹受處分人騎乘其所有之機車違規
    行駛之警員乙○○於本院95年6 月23日調查時，以具結擔保
    其供述之真實性，並在負擔偽證罪之處罰心理下證稱：伊於
    94年12月14日上午10時22分許，在臺北縣三重市○○街與自
    強路1 段交岔路口執行交通稽查勤務，因為安慶街路面設置
    有往重陽路方向的單行道標線箭頭，所以在看到受處分人沿
    安慶街往自強路方向逆向行駛時，伊就吹哨攔停，當時受處
    分人騎乘銀色機車，廠牌伊現在忘了，但當時有記載在舉發
    通知單上，受處分人當時係穿著白色汗衫、短褲、拖鞋；伊
    距離受處分人約五十公尺時，就有吹哨攔停，並舉起右手，
    揮動指揮棒示意停車，受處分人有看到伊的動作，因為受處
    分人還向伊招手，後來受處分人將機車停放於安慶街的路旁
    ，沒有配合稽查就直接進入屋內上樓，約五分鐘後，受處分
    人又下樓，又向伊招手，伊跟受處分人說已經填單舉發了，
    不要再向伊說明，請受處分人回去等收罰單等語。按證人乙
    ○○乃為原處分機關所認定受處分人所有之機車有前開違規
    行為之原證人，其並到庭在本院法官面前以言詞供述本件訴
    訟上之待證事實–即受處分人騎乘其所有之機車有前開違規
    事實，本院由其上述證述已得有受處分人騎乘機車確有上開
    違規行為之心證，且於本件卷存證據資料內並無任何積極證
    據足以證明證人乙○○上開證詞係屬虛偽，亦無足以令人顯
    信乙○○之證述為不可採之品性證據或前科證據存在，本院
    自不得僅以證人係本件開單舉發之員警而全盤抹煞其在訴訟
    上所具有之原證人資格，而受處分人復無舉出或聲請本院調
    查任何對其有利之證據，以使本院對證人所供述受處分人騎
    乘機車違規之事實產生任何合理之懷疑。再者，受處分人另
    以其因兩耳患有重聽未聞警員有何制止行為置辯，惟此與證
    人乙○○結證所稱攔停動作除吹哨外，尚有持指揮棒舉起右
    手示意一節顯有不符，前已述及。況且，受處分人嗣亦謂其
    係偶然瞥見警員躲在巷口，便立即改正違規行為順向停車，
    而且欲向警員解釋情形等語，益徵其當下顯已明知自己有違
    規情事，且經在場警員目睹而示意攔停稽查之情，否則豈會
    有此等積極回應之行止，要難據此部分辯詞逕為有利受處分
    人事實之認定。是以，異議人雖以前開情詞為辯，尚難認為
    可採，本件事證明確，受處分人騎乘其所有之機車有上述違
    規行為洵堪認定。
四、綜上所述，受處分人確有騎乘其所有之機車在上開時地因未
    依規定戴安全帽、不按遵行之方向行駛及拒絕停車接受稽查
    而逃逸之違規行為，從而原處分機關依修正前道路交通管理
    處罰條例第60條第1 項、第63條第1 項第1 款、修正前違反
    道路交通管理事件統一裁罰基準表之規定，裁處異議人罰鍰
    新臺幣六千元，並記違規點數一點，核無違誤，本件受處分
    人之異議為無理由，自應將其異議駁回。
據上論斷，應依道路交通案件處理辦法第19條，裁定如主文。
中    華    民    國    95    年    9     月    28    日
                    交通法庭    法  官  張江澤
以上正本證明與原本無異。
如不服本裁定，應於送達後5日內，向本院提出抗告狀。
                                書記官  林怡秀
中    華    民    國    95    年    9     月    28    日


司法院資訊處製作；財團法人民間司法改革基金會備份。
